臺灣高等法院刑事判決　　　　　　　　95年度上訴字第1935號
上　訴　人　臺灣板橋地方法院檢察署檢察官
被　　　告　甲○○
選任辯護人　謝宗翰　律師
上列上訴人因被告貪污治罪條例等案件，不服臺灣板橋地方法院
93年度訴字第897號，中華民國95年2月10日第一審判決（起訴案
號：臺灣板橋地方法院檢察署92年度偵字第2313號），提起上訴
，本院判決如下：
    主  文
上訴駁回。
    理  由
一、本件公訴意旨略以被告甲○○於民國（下同）83年7月起至
    90年7月間任職臺北市政府警察局中正第一分局第三組刑事
    偵查員（其於90年7月調任臺北市政府警察局萬華分局第三
    組偵查員，於91年5月調任臺北市政府警察局南港分局警備
    隊員警），為依據法令從事公務之人員。緣於90年4、5月間
    ，甲○○在偵辦另案被告薛鴻昌（已死亡）、侯文誠等人涉
    嫌販賣毒品案件時，竟侵占部份查獲之毒品，再交付予薛鴻
    昌販賣，並以要脅撤銷薛鴻昌之假釋等方式，多次向薛鴻昌
    索賄，其犯罪事實臚列如次：（一）被告甲○○於90年4月1
    日，在薛鴻昌位於臺北縣汐止市○○○路31號10樓之3住處，
    當場查獲安非他命31包（每包1兩、每兩37.5點公克、計共1
    162.5公克）及海洛因等毒品，詎甲○○竟將職務上所持有
    查扣之部分安非他命，予以侵占入己，並於職務上製作之贓
    物清冊、解送人犯報告書及刑事案件移送書上（90年4月2日
    北市警中正一分刑智字第9061138300號移送臺灣士林地方法
    院檢察署刑事案件移送書及90年4月15日北市警中正一分刑
    智字第9001244700號移送臺灣士林地方法院檢察署刑事案件
    移送書），不實記載僅查扣安非他命淨重575.4公克（毛重5
    97.4公克），足生損害於警察機關之公信力及公眾。（二）
    甲○○復於90年5月22日，在臺北縣土城市○○路立體停車
    場處（下稱甲地），當場查獲侯文誠所有之手提袋內放置有
    0.5公斤安非他命、23公克海洛因、0.4公克大麻及手機3支
    ；並由侯文誠及另案被告汪美杏帶同下，在侯文文誠位於臺
    北縣土城市○○路○段164之2號6樓住處（下稱乙地），查獲
    安非他命2公斤；復由侯文誠及汪美杏帶同下，在侯文誠位
    於臺北縣三重市○○路○段167巷70號另一住處（下稱丙地）
    再度查獲8.5公斤安非他命，總計查獲11公斤安非他命。惟
    毒品數量於查獲之現場尚未清點，被告甲○○竟利用員警前
    往逮捕另一嫌犯吳萬途中，在行經位於新莊市○○路317 號
    9樓住家等候支援警力到達前，將職務上所持有放置於偵防
    車之上開甲、乙、丙三地點所查扣共11公斤之安非他命中之
    約3.5公斤，予以侵占入己。並於返回警局後，於職務上製
    作之刑事案件移送書（90年5月23日北市警中正一分刑傑字
    第9061696100號移送臺灣士林地方法院檢察署刑事案件移送
    書）、贓物清冊、毒品初步鑑驗報告單及解送人犯報告書上
    ，不實記載甲地僅查獲安非他命毛重29.1公克，乙地及丙地
    則合併記載僅查獲安非他命毛重7485.7公克，足生損害於警
    察機關之公信力及公眾。（三）甲○○自90年8月15日起（
    即另案被告鄭嘉文戒治出所後），先後二次在薛鴻昌位於板
    橋租屋處，將所侵占之毒品安非他命贓物交予薛鴻昌，要求
    其販賣，得款再由甲○○及薛鴻昌二人均分，甲○○計先後
    分得65餘萬元販毒所得之款項。（四）甲○○以要脅薛鴻昌
    之前假釋案件將被撤銷之方式，自90年5月份起至91年3月間
    ，向薛鴻昌強索每月3萬5千元，供其支付女友鐘俐欣房貸、
    車貸等費用，另於90年9月間要求薛鴻昌交付甲○○女友黃
    欣儀供其支付位於板橋租屋之租金，計前後索取金額達27
    萬5千元，因認被告甲○○涉犯貪污治罪條例第4條第1項第2
    款藉端勒索財物罪、第6條第1項第3款侵占職務上持有之非
    公用私有財物罪、毒品危害防制條例第4條第2項販賣第二級
    毒品罪及刑法第216條、第213條行使公務員登載不實文書罪
    。公訴人認被告甲○○涉犯上開各罪，其所舉事證除如附表
    補充理由書所示外，另提出以下論據：（一）倘證據之取得
    ，非依法定程序，則應就人權保障與公共利益之均衡維護，
    依比例原則予以衡酌，以決定該取得之證據應否具有證據能
    力，最高法院91臺上字第371號判決可資參照。本件起訴檢
    察官援引為認定被告涉嫌犯罪之證據，均無前述判決指稱之
    非依法定程序取得之情事，當認定全部均有證據據能力。
    （二）本件薛鴻昌筆記本，送鑑定認與薛鴻昌遺書筆跡相符
    ，自得認係薛鴻昌生前所為，依刑事訴訟法第159之4條第3
    款，其他於可信之特別情況下所製作，故認有證據能力。（
    三）證人鄭嘉文雖未親自接觸薛鴻昌之毒品分裝作業，但其
    親眼目睹薛鴻昌進貨之毒品，且目睹每包均為1兩之分裝袋
    ，每包均裝的滿滿的；並親耳聽聞薛鴻昌稱海洛因比較多，
    海洛因分成1兩1包，安非他命也是1兩1包等語，證人鄭嘉文
    乃將其親身所聞之事實證述如前，核證述顯非個人臆測之詞
    ，而係陳述其實際親身經驗，依刑事訴訟法第160條之規定
    ，當得為證據。（四）證人林秀英在警、偵查中之證述，既
    轉述其與薛鴻昌生前交談時，薛鴻昌生前最後之陳述，此一
    轉述亦為證人親身經驗之事實，證人自可就此一經驗而為證
    述，核其證述亦非傳聞，依刑事訴訟法第160條之規定，自
    得為證據。（五）證人侯文誠、江美杏等人在調查局、檢察
    事務官前所做之筆錄，既與嗣後到庭作證之過程內容相合，
    且無顯不可信之特別情事，應認為具有證據能力。（六）證
    人葉凱祥於法務部調查局臺北縣調查站詢問時證述稱：「依
    我估計安非他命淨重至少有1.5公斤」。證人鄭嘉文於偵查
    中證稱：（問：被查獲時薛鴻昌持有之毒品有多少？）答：
    都是1兩裝的，安非他命有30幾包，於審判中以證人身分再
    次接受詰問時仍為同一之證稱。核該二名證人先後於警、偵
    、審判中之證詞先後一致，各該證詞內容並無不一致或受不
    當影響之情事，足認證人證述之詞可信度甚高。至辯護人雖
    以公訴人係以推估之方式計算扣案毒品，惟此種推估既係基
    於證人之證詞而來，而證人之證詞又有合理之依據，是故起
    訴檢察官所為之推估數量尚稱合理。至被告之辯護人雖以：
    是次之勤務並非被告一人單獨執勤，執勤過程中未有單獨行
    動，查扣之毒品均依法如數帶回拍照，當時薛鴻昌、鄭嘉文
    對所查扣之數量並無異議，另質疑證人葉凱祥並非專家證人
    ，無從判斷該31包安非他命之重量為1.5公斤等語為辯。惟
    相關被告等人在警訊證物封箋袋上之簽名，既均係依被告之
    指示而為；被告於秤重之際，並未有在證人面前為之，也未
    有令證人趨前確認秤得之毒品重量是否與其原有之數量相符
    之動作，如僅以證人在證物封箋袋上有簽名之故，即認封箋
    數量與查扣數量相合，似不無倒果為因之錯誤。又證人葉凱
    祥固非被告辯護人所指之秤重專家，但證人為一久吸毒品之
    人，依其經常接觸毒品之經驗，一眼即可判斷一包毒品重約
    幾許，從而據以計算出31包共重幾許。此種推算既出於證人
    實際親身接觸毒品之經驗，並依該時在場親睹毒品外觀、包
    數而做出估算，核此種估算既有一定之事實基礎且無違背親
    身經驗之情，依刑事訴訟法第160條之規定，證詞應可採信
    。至於辯護人同時所舉之證人陳聖佳，因與本案被告一同執
    勤，二人有同事情誼，難期其於客觀情形下做出公正之證述
    ；況陳聖佳又係依法執行公務之人，本負有舉發不法犯行之
    義務，如自悉本件被告不法犯行而不舉發在先，自更難期其
    能於事後做出客觀之證述，是故證人陳聖佳所為有利於被告
    之證詞，實非可採。(七）證人侯文誠在偵訊時供述：「車
    上查獲的毒品及三重查到的毒品沒有當面清點，我能確認被
    查扣安非他命有11點5公斤左右」明確，而證人偵查員陳鴻
    傑偵訊中供稱：「停車場及金城路查到的毒品放在偵防車後
    行李箱，因現場沒有磅秤，事後才秤重的」，依此自可認定
    查扣之毒品數量究為幾何。而證人江美杏已明確證述：有見
    到員警從後行李廂中拿取東西之詞。按為被告查扣之毒品既
    放在車後行李廂內，被告在路邊停車等候支援警力中，何以
    要無故打開置放毒品之後行李廂？又為何從保存證物毒品之
    處所，拿出一包物品而將之交予他人？且該包物品嗣後即未
    再行放回保管證物之後行李廂。又該時與證人相處之員警有
    三人，即被告、陳鴻傑 (小黑)、張世明三人；張世明在開
    車沒有下車，下車的是甲○○，既為證人江美杏證述明確，
    即在辯護人詰以：所以你沒有看到 (指自後行李廂拿東西出
    來一事)，只是推測時，證人復證稱：不然那個東西會突然
    生出來？是故證人自始堅指被告涉嫌侵吞扣案證物之情，應
    可認定。（八）證人鄭嘉文偵訊中供述：「我於（90年）8
    月15日戒治出所後，至少見過二次甲○○拿二大包安非他命
    給薛鴻昌要其販賣，他送到我們板橋租屋處，甲○○說這些
    安非他命是由台北市中正一分局拿出來的，賣的錢二個人均
    分，甲○○一次分到35萬，一次分得30萬」。證人林秀英於
    偵訊中證述：「薛鴻昌提過有二、三次甲○○由分局拿毒品
    ，並要薛鴻昌替他販毒，脫手後，二人對分」，核證人之證
    詞已足認被告確有與薛鴻昌共同販賣毒品並分得贓款之事。
    又證人雖有先後證述不一致之處，但此之不一致並不影響被
    告確有與薛鴻昌共同販賣毒品之基本事實之認定；更依身為
    查緝毒品員警之被告，有何理由要拿物品交付毒犯並與之分
    裝？又有何理由要與毒犯在一起數錢分贓等等不合常理之事
    ，認定起訴書所載被告確有販毒之事證。（九）就被告甲○
    ○以要脅薛鴻昌之前假釋案件將被撤銷之方式，自90年5月
    份起至91年3月間，向薛鴻昌強索每月3萬5千元，供其支付
    女友鐘俐欣房貸、車貸等費用，另於90年9月間要求薛鴻昌
    交付甲○○女友黃欣儀供其支付位於板橋租屋之租金，計前
    後索取金額達27萬5千元等情，據證人鄭嘉文證述明確，並
    有薛鴻昌生前之筆記本上載之資料可佐。至證人鐘俐欣雖證
    述其與被告間之金錢往來是被告前向其借款之還款記錄云云
    ，惟因證人與被告前本是男女朋友，證詞難期公允，更何況
    證人證述其與被告間之金錢往來過程，又與先有借款始有還
    款之常情不符，是故證人鐘俐欣之證詞難認合理，非可採信
    。
二、按被告未經審判證明有罪確定前，推定其為無罪；犯罪事實
    應依證據認定之，無證據不得認定犯罪事實；又不能證明被
    告犯罪或其行為不罰者，應諭知無罪之判決，刑事訴訟法第
    154條第2項、第301條第1項分別定有明文。次按認定不利於
    被告之事實，須依積極證據，茍積極之證據本身存有瑕疵而
    不足為不利於被告事實之認定，即應為有利於被告之認定，
    更不必有何有利之證據，而此用以證明犯罪事實之證據，猶
    須於通常一般人均不至於有所懷疑，堪予確信其已臻真實者
    ，始得據以為有罪之認定，倘其證明尚未達到此一程度，而
    有合理性之懷疑存在，致使無從為有罪之確信時，即應為無
    罪之判決，此有最高法院82年度臺上字第163號判決、76年
    度臺上字第4986號、30年度上字第816號等判例意旨可資參
    照，而依法治國家之刑事訴訟原則，檢察官除提起公訴外，
    尚須維持公訴，負有說服責任，其舉證責任之目的，係在充
    分證明被告確有如公訴所指之犯罪事實，從而其舉證責任應
    存在於刑事訴訟程序之全程，且於舉證不足以使法院產生有
    罪之確信時，為終局的舉證責任未盡，是故，於公訴程序，
    用以證明犯罪事實之證據之蒐集、提出、及說服之責任，在
    於檢察官，刑事訴訟法第161條第1項規定檢察官就被告犯罪
    事實，應負舉證責任，並指出證明之方法，即明示其旨，至
    於修正前刑事訴訟法第163條第1項及修正後刑事訴訟法第16
    3條第2項關於法院調查證據之規定，乃指法院應於訴訟當事
    人舉證之範圍內，依職權或聲請，循刑事訴訟法第164條以
    下關於證據調查之程序及方法而為調查，以將檢察官及其他
    當事人之舉證轉換為法院之證據認知，究明證據之證據能力
    與證明力，非謂法院得逾越公正第三者地位，代檢察官蒐集
    證據，否則不啻破壞訴訟三方關係，衍生由法院證明被告犯
    罪，或檢察官與法院協同證明被告犯罪等嚴重悖反法治國家
    原則之結果，影響人民對於法院中立客觀之信賴，最高法院
    87年臺非字第1號判決謂：「按法院固應依職權調查證據，
    但並無蒐集證據之義務。刑事訴訟法第379條第10款規定應
    於審判期日調查之證據而未予調查之違法，解釋上應不包括
    蒐集證據在內，其調查之範圍，以審判中案內所存在之一切
    證據為限，案內所不存在之證據，即不能責令法院為發現真
    實，應依職權從各方面詳加蒐集、調查」，暨92年臺上字第
    128號判例謂：「刑事訴訟法第161條已於91年年2月8日修正
    公布，修正後同條第1項規定：檢察官就被告犯罪事實，應
    負舉證責任，並指出證明之方法。因此，檢察官對於起訴之
    犯罪事實，應負提出證據及說服之實質舉證責任。倘其所提
    出之證據，不足為被告有罪之積極證明，或其闡明之證明方
    法，無從說服法官以形成被告有罪之心證，基於無罪推定之
    原則，自應為被告無罪判決之諭知」洵屬的論，可供參考。
    本件訊據被告甲○○堅決否認有上揭貪瀆犯行，辯稱有關本
    案被告被訴侵占毒品安非他命部分，公訴人起訴之證據漏掉
    了兩個重要環節，公訴人認為薛鴻昌、侯文誠等毒販在被查
    獲時應該持有毒品若干，而該數量與毒品送贓物庫時之實際
    數量之差額，即為被告所侵占。但事實上，本件毒販薛鴻昌
    、侯文誠等人所持有毒品是否全數為警方所查扣，並未見公
    訴人有所舉證。就算其間有所短少，這部分被告是用何方式
    、在何時、地，將其侵占，亦未見公訴人有所舉證。而薛鴻
    昌在被警方查獲後，其在警訊、偵查中對於警方所查獲之安
    非他命數量並沒有任何的意見，鄭嘉文在偵查中說是一兩一
    包裝，但其在法院審理作證時有明確的說明，他所講的是『
    一兩袋』裝安非他命，其中有大、小之別，並未如同公訴人
    所推定有31包的每包1兩裝安非他命（公訴人據此推認薛鴻
    昌被查獲之安非他命總重量為1162.5公克）。再員警陳聖佳
    當初與被告一同前往現場查獲薛鴻昌持有毒品案，陳聖佳於
    法院作證時，已明確地證稱本案在警局秤重、拍照的安非他
    命數量和他在薛鴻昌住所所查獲的安非他命數量是相同的，
    而且毒品的照片也顯示每袋毒品確實有大、小包之別，如果
    說被告有意侵占薛鴻昌持有的毒品，其實只要從31包安非他
    命拿出幾包，即可達到侵占之目的，何需在31包安非他命裡
    面，每包挖取一部分，然後再帶回警局。更何況，被告於本
    案亦沒有時間與空間讓其可從31包的安非他命裡面挖取一小
    部分。就檢察官所提葉凱祥之證詞，檢察官認為葉凱祥為多
    年毒販，其可一眼看到一袋安非他命為1. 5公斤，但葉凱祥
    如何知道其袋內均為安非他命，且那不是只有1包安非他命
    ，而是有31包的安非他命，在層層相疊的情況下，葉凱祥如
    何看到疊在後面的安非他命的數量，更有疑者，葉凱祥被帶
    回警局時，當時薛鴻昌與鄭嘉文的筆錄已經作完了，毒品也
    已經拍照、秤重完畢了，當時秤重完畢的毒品只有597.4 公
    克毛重，亦即被告若有為侵占行為時，在作薛鴻昌、鄭嘉文
    筆錄之時，被告已完成侵占，如何可能讓葉凱祥看到還有1.
    5公斤的安非他命在證物袋內，證人劉力暢、官純良、陳鴻
    傑在偵查中雖然說，扣案安非他命是由被告負責繳庫，但這
    與被告有無侵占並沒有直接關係，因為按照公訴人的推論，
    在被告繳庫前，被告已經完成了侵占行為，故不能以被告負
    責繳庫作為被告侵占行為的證據。就被告被訴侵占侯文誠毒
    品案件查扣毒品部分，根據侯文誠在其本身所涉之毒品案件
    之偵、審程序中，侯文誠都供稱他放在停車場內之安非他命
    就只有29.1公克，他也都是說不到100公克，而且被告在該
    案中，就其在土城金城路以及三重所存放毒品的數量也就只
    有7500公克左右，原因為侯文誠一開始在「三五仔」那邊買
    18公斤安非他命，當場就退了8公斤，事後侯文誠又再退了5
    公斤，侯文誠在本案偵查中，原亦作如此之陳述，後來卻改
    稱說這5公斤並沒有退，所以侯文誠的供述前後有所不符，
    更何況吳萬在偵查中也供述分給他5公斤的部分，已經退給
    「三五仔」，侯文誠也表示與吳萬並無串供，可見侯文誠事
    後改稱安非他命查獲數量有所短少是明顯不實。此外，汪美
    杏在偵查中及本案審理中說，在新莊等支援的時候，他有看
    到有人開啟偵防車後行李廂，也看到被告交東西給第三人，
    但是其供述違反論理法則，因當時汪美杏坐在偵防車的後座
    ，偵防車的後行李廂打開來時，坐在後座的人不可能看到是
    誰開後行李箱以及做什麼事情，汪美杏又怎麼可能看到有人
    從後行李廂拿出當初扣案毒品出來，退萬步而言，縱令汪美
    杏看到被告交付東西給第三人的供述是真實的，這也無法推
    定被告是將放在後行李箱的毒品交付給他人的事實，此從一
    併出勤的警員陳鴻傑與張世明在法庭的證述，都表示說並沒
    有看到任何人去開啟偵防車後行李箱蓋或是看到被告曾經交
    付任何東西給第三人，而且照檢察官之推算，當時遺失的侯
    文誠扣案的毒品總共有3.5到4公斤，如果是用一兩一袋裝的
    安非他命，大概有100多包，如果是1公斤夾鍊帶的包裝，就
    如同Ａ4大小的袋子，總共有四大包，如果有這些毒品在現
    場遺失，陳鴻傑、張世明怎麼可能沒有任何的異議，更何況
    其二人參與緝毒，也有緝毒獎金可以領取，怎可能眼看被告
    將4包安非他命取走，而未異議。根據員警陳鴻傑與張世明
    所述，在土城金城路與三重查獲侯文誠毒品之期間，還有一
    位刑事警察局的警官到場支援，如果毒品是被被告所侵占，
    就算同僚有所維護，刑事警察局的警官如何能維護，因為他
    也可以分得緝毒獎金。就被告被訴販賣毒品安非他命與藉端
    勒索財物部分，證人鄭嘉文、林秀英供述屬於聽聞轉述之傳
    聞證據，欠缺證據能力。根據鄭嘉文和林秀英所述，被告涉
    嫌勒索薛鴻昌財物，都是聽聞薛鴻昌所言，被告有共同與薛
    鴻昌販賣安非他命，也是聽聞薛鴻昌所言，就算鄭嘉文與林
    秀英真的曾經聽過薛鴻昌的傳述，又有何證據可以證明薛鴻
    昌的傳述是事實，更何況鄭嘉文、林秀英所謂聽聞之供述，
    前後亦多所矛盾，故而其等之證詞，完全無證據能力。又檢
    察官指被告涉嫌與薛鴻昌共同販賣安非他命，引述證據之一
    ，為鄭嘉文在偵查中所言曾經看到被告兩次從中正一分局拿
    安非他命給薛鴻昌，而且被告還告訴他會拿假的安非他命回
    中正一分局交差，但是鄭嘉文在法院證述時，對於到底看到
    幾次，多次陳述不符，其有時講看到一次，有時講看到兩次
    ，有時又講看到至少兩次，到法院時，其又表示其無法確定
    被告拿的東西是何東西，其只是推測薛鴻昌說拿出去賣的時
    候，買家說純度很高，所以其推測該物為毒品，但根據鄭嘉
    文在法院的陳述，薛鴻昌不會告訴他販毒的經過及對象，薛
    鴻昌又如何可能會跟他說買家說純度很高一事，根據鄭嘉文
    在法院作證所述，其謂被告拿來的袋子是不透明的禮盒袋，
    而且來的時候，薛鴻昌也請他到房間去，所以鄭嘉文如何可
    能知悉被告拿來的到底是否為安非他命，鄭嘉文就有關被告
    與薛鴻昌如何分錢的供述，前後也有所不符，在偵查中謂賣
    的錢是平分，薛鴻昌與被告每人每次可分得30幾萬，詳細的
    錢他不曉得，後來在偵查中他又改說有一次分到35萬，有一
    次分到30萬，這與他之前所謂詳細的數額不清楚有所矛盾，
    到法院又改口說賣的錢究竟是他跟薛鴻昌平分，是他聽薛鴻
    昌所講，他也不清楚實際的情形，如果被告真的有與薛鴻昌
    共同販毒，被告有何需要跟薛鴻昌分錢之後，再向薛鴻昌勒
    索財物，而且是用檢舉薛鴻昌販毒或吸毒的理由來勒索，照
    理說被告反而應該怕薛鴻昌檢舉他販毒一事，怎麼有可能用
    這個理由來向薛鴻昌勒索財物，鄭嘉文雖表示說他有看到被
    告和薛鴻昌數錢，但是根據鄭嘉文、簡明崇、黃欣儀在偵查
    中之供述，被告與薛鴻昌當時的交情是非常好的，縱使鄭嘉
    文所述屬實，亦無從以之證明被告和薛鴻昌有共同販賣毒品
    安非他命的事情。證人鄭嘉文就被告向薛鴻昌勒索財物之指
    述，在歷次偵、審程序中，說法一直在反覆、變更，而且也
    有表示說這些都是聽聞薛鴻昌所言，到底鄭嘉文所言何次為
    真，或者全部都是為虛偽？不能僅憑鄭嘉文的證詞就證明被
    告有向薛鴻昌勒索的情形。至於證人林秀英在審理中雖供述
    他有聽聞薛鴻昌有說他是怕假釋被撤銷，而要執行殘刑，所
    以給被告錢，但此有一邏輯上的問題，亦即當初薛鴻昌在他
    的販毒案，之所以交保，是因願意配合檢方與警方辦案，所
    以薛鴻昌在交保之後，到他沒有去開庭遭到檢方通緝的期間
    ，不可能被檢方或警方或被告逮捕或拘提或撤銷假釋，有關
    此一風險，薛鴻昌應該自己知道很清楚，被告怎麼有可能用
    這個事情來向薛鴻昌勒索財物，更何況是否撤銷假釋，並非
    被告所能決定，而是由地檢署決定，所以薛鴻昌既然在假釋
    中，對於假釋之條件應該知道非常清楚，薛鴻昌怎麼可能會
    因被告會撤銷其假釋而給被告財物。鄭嘉文雖有改說怕被告
    檢舉他們吸毒而給錢，但被告並不曉得他們在吸毒，怎麼有
    可能用這個事情去檢舉他，而且如果以鄭嘉文所述，被告是
    與薛鴻昌共同販毒，被告又如何用檢舉薛鴻昌吸毒來向他勒
    索財物。就勒索行為的部分，鄭嘉文在法院證述時，其明確
    地說被告並沒有講過要檢舉他們吸毒，被告也沒有跟他講過
    說，要叫他們以避免被檢舉吸毒的理由交付財物，薛鴻昌也
    沒有跟他講過說假釋可能會被被告檢舉而被撤銷，如果是如
    此，被告是用何方式藉端向薛鴻昌勒索財物，被告完全沒有
    用檢舉撤銷假釋的理由跟他們要錢。鄭嘉文雖然說他有聽薛
    鴻昌講過被告手頭不方便，所以向薛鴻昌拿錢，如果被告是
    向他們勒索的話，怎麼有可能只說手頭不方便而要錢，而且
    根據被告台北銀行的帳戶往來明細表，被告除了薪資收入之
    外，從90年5月開始到90年12月為止，被告的母親陸陸續續
    匯款或存款到被告帳戶，有1萬、1萬5千、4萬5千和50萬元
    ，被告在90年12月也向台新銀行申請信用貸款29萬8千元，
    如果說被告有所謂每個月向薛鴻昌用手頭不方便的理由勒索
    財物，以如此容易向薛鴻昌取得財物或金錢的情形，被告又
    何須向台新銀行借款，被告又何須請他母親匯入小額的款項
    到他的帳戶內，就鄭嘉文所述勒索的次數金額而言，鄭嘉文
    的供述也是歷次不符。以薛鴻昌寫給他母親的便條紙，也特
    別強調鄭嘉文有關錢的部分，是不值得信賴的，故鄭嘉文所
    述並不真實。就檢察官所引重要證據即薛鴻昌所留筆記本部
    分，其屬傳聞證據之一種，如同日記一樣，根本無法去判斷
    其內容到底是否為事實，這與一般商業記帳文書不同，就這
    部分，該筆記本並無特別可信性可言，而且薛鴻昌的筆記本
    並非連續按月按日記載，這與鄭嘉文、林秀英供述薛鴻昌是
    按日記載的情形有所不符，而且也違反一般人記帳的習慣，
    因為如果有同一本的記事本，一般人都會記在同一本記事本
    ，而不會分成三本記事本，根據鄭嘉文在偵查中所述，薛鴻
    昌告訴他說是從90年5月開始按月付款給被告，每月3萬元，
    這傳述與扣案筆記本所記載有所不符。根據鄭嘉文在法院之
    供述，薛鴻昌的收入都存在帳戶內，但是從調查局所調出薛
    鴻昌往來帳戶明細內，沒有一筆與其筆記本的記載相符，從
    而我們質疑其筆記本的記載是否為真實，南山人壽這本筆記
    本內，在第11月與12月的記載，也發現有非薛鴻昌的字跡，
    記載的是有關汽車駕訓課程的事，甚至有記載懷孕流產的事
    ，所以薛鴻昌的筆記本是否為薛鴻昌私下記帳所用，甚值懷
    疑，如果是其平日的記帳，應該會在其板橋的住所發現，為
    何是由林秀英在羅東發現的，從他裡面的記述，毅陞公司的
    那本筆記本第3頁的記述，其上記載OK的字樣是用另外一隻
    藍色的筆記述，甚至還有給阿智的會錢是打叉的情形，如果
    有此狀況，會有可能是被告勒索的情形嗎？薛鴻昌還可以選
    擇說他要給付或不給付嗎？辯方認為最可疑的地方在這三本
    筆記本有記載給付阿智款項的部分當月才有完整的記帳，其
    他月份則沒有，這與一般人的記帳方式是完全不符的，而且
    如果薛鴻昌有給付販毒所得的半數給被告的話，為何在筆記
    本內沒有記載，所以辯方認為此筆記本不足以證明薛鴻昌確
    實有給付這些款項予被告。檢察官於本案並未提出積極證據
    證明被告有涉案犯罪事實存在，而且採用者為傳聞證據，欠
    缺證據能力，本於無罪推定及犯罪事實須依證據認定之證據
    法則，應為被告無罪之判決。查甲、就起訴書犯罪事實欄（
    一）所指被告涉嫌侵占薛鴻昌、鄭嘉文毒品案件之扣案安非
    他命約565.1公克部分：按公訴人起訴被告涉嫌於90年4月1
    日將所查獲薛鴻昌、鄭嘉文案之部分安非他命予以侵占入己
    ，並於職務上之文書予以不實記載等犯罪事實，係以證人鄭
    嘉文於偵查中供述「（問：被查獲時薛鴻昌持有之毒品有多
    少？）都是一兩裝的，安非他命有30幾包」及前引證人葉凱
    祥於偵查中供述為據。惟被告於90年4月1日係與同單位之警
    員陳聖佳共同前往台北縣汐止市○○○路31號10樓之3執行逮
    捕薛鴻昌、鄭嘉文及搜索扣押之勤務，而非單獨執勤，在執
    勤過程中並未單獨行動，所查扣帶回臺北市政府警局中正一
    分局，並與陳聖佳共同進行秤重、拍照、封存及製作初步鑑
    驗報告單、贓物清冊與筆錄，當時薛鴻昌及鄭嘉文對於所查
    扣之安非他命數量未提出異議，且於安非他命秤重後，在陳
    聖佳所製作之初步鑑驗報告單、被告所製作之贓物清冊及筆
    錄上簽名確認無誤，此觀證人陳聖佳於原審94年9月19日審
    理時證稱：「（問：請問該照片的內容為何物？）就是我們
    查獲的毒品。就是薛鴻昌、鄭嘉文的相關證物。（問：這張
    照片上顯示的這些毒品與相關證物和你們在薛鴻昌住處所查
    獲的毒品有何不同？）完全一樣。（問：從你們在薛鴻昌查
    獲毒品後到離開薛鴻昌住所前，是否有人單獨離開逮捕的現
    場？）沒有，因我們只有兩個人查兩個犯人，我們自己也有
    安全的問題，所以沒有辦法分散離開這種狀況。（問：在逮
    捕的現場，你可否一直看到甲○○？）可以。（問：你有看
    到甲○○從逮捕現場所起獲的毒品中取走一部份毒品？）沒
    有。（問：在返回分局的途中，有無人曾經單獨離開偵防車
    ？）沒有，因為我們是兩個人去查案，為了顧及毒品及人犯
    戒護之安全，所以沒有人單獨離開偵防車。（問：在返回分
    局的途中，是否有人曾經開啟過偵防車的後行李箱？）沒有
    。（問：偵查卷第18頁所示之毒品，與你們當時秤重的毒品
    有何不同？）沒有。（問：與你們秤重的毒品有無不同？）
    沒有，都一樣。（問：贓物清冊編號一到三的毒品的數量跟
    重量和當時你們秤重的結果有何不同？）一樣。（問：甲○
    ○在刑事組辦公室有無自查扣的毒品中取走部分毒品？）沒
    有。（問：那如何能夠確定該扣案物之實際重量與你到分局
    之後所秤的重量是相符的？）因為我們在現場所查扣的東西
    ，所查獲的毒品是整包裝拿走，放在後行李箱，連同查獲的
    人犯一起帶走，這整個過程中，扣案物均沒有離開我們的視
    線，所以我敢確定說我們現場所查獲的毒品重量與筆錄中記
    載毒品的重量是一樣的。（問：你會同甲○○共同去秤重，
    上面只有甲○○一個人的蓋章，重量也都是由甲○○一個人
    寫，你如何確定他記載的沒有錯誤？）因為我有全程參與到
    這個案子，在封緘時，我可以確認這個資料沒有錯。（問：
    該毒品初步鑑驗報告單是何人製作？）是我製作的，是我的
    筆跡。（問：上面所記載的海洛因重量與安非他命重量是如
    何得之的？）經過我們回來磅秤後，磅秤的結果，然後提示
    給兩名涉嫌人簽名、蓋印。（問：所以該報告上涉嫌人所簽
    的簽章都是薛鴻昌與鄭嘉文所親簽的？）是的。（問：當時
    薛鴻昌與鄭嘉文對於2紙初步檢驗報告單有無任何意見？）
    沒有。（問：贓物清冊上的簽字是否為薛鴻昌與鄭嘉文所親
    簽的？）是的。（問：當時他們對贓物清冊上所載的扣案毒
    品重量、數量有無任何異議？）沒有」等語。而由卷附之查
    扣毒品照片（臺灣士林地方法院檢察署90年度偵字第3815號
    卷第18頁）所示，亦可知該案查扣安非他命之包裝並非統一
    ，而有大小之別，是以被告及員警陳聖佳於系爭犯罪現場扣
    得之安非他命當非如證人鄭嘉文所言係全以1兩1包裝即每包
    均為1兩方式分裝。又針對證人鄭嘉文證詞之憑信度，證人
    即員警陳聖佳於原審94年9月19日庭訊時結證表示：「我認
    為是鄭嘉文在說謊，查獲毒品也有獎金，我們不可能是以多
    報少」，再證人鄭嘉文雖於偵查中供稱薛鴻昌於被告查獲時
    係持有30餘包1兩裝之安非他命云云。惟其與薛鴻昌於警詢
    時，對於員警陳聖佳及被告秤重之毒品重量均無意見，且於
    陳聖佳製作之初步鑑驗報告單及被告製作之贓物清冊、扣案
    毒品照片上均親筆簽名確認，而依據臺灣士林地方法院檢察
    署90年度偵字第3815號卷附之相關偵訊筆錄，薛鴻昌於該案
    偵查期間對於毒品重量均無意見，而鄭嘉文於其所涉違反毒
    品危害防制案件即原審93年度訴緝字第157號案件審理時，
    對於安非他命數量及重量均未提出異議，此有該案件判決可
    稽。證人鄭嘉文於原審94年10月24日審理時證稱伊對於薛鴻
    昌被逮捕前之毒品數量並不清楚，直至伊遭警方逮捕返回台
    北市警局中正一分局後始看到扣案安非他命係以「1兩袋分
    裝」，但每包大小有別，並非每包「1兩裝」，且伊亦不知
    扣案安非他命數量有無短少等語，是以證人鄭嘉文所言前後
    已有明顯齟齬，兼衡本案扣案毒品實際包裝情形，以其於原
    審審理時所述前引證詞方接近事實。且若證人鄭嘉文於本案
    偵訊時所述為真，則被告須於犯罪現場或返回警局前之短時
    間內，隱藏其所侵占之數包安非他命，或由所扣得之31包裝
    安非他命中，每包倒出一部分再予侵占，以避免查獲包數有
    所出入，無論如何，最遲亦必須於毒品秤重前已完成侵占犯
    行，而被告此舉必須避開共同值勤員警陳聖佳及薛鴻昌、鄭
    嘉文之視界，除非證人陳聖佳亦為共犯或有意包庇，或事後
    有其他警員一同實施犯罪，否則被告以一人之力，實難單獨
    為之。公訴人雖以證人陳聖佳係與本案被告一同執勤，二人
    有同事情誼，難期其於客觀情形下做出公正之證述；況陳聖
    佳又係依法執行公務之人，本負有舉發不法犯行之義務，如
    知悉本件被告不法犯行而不舉發在先，自更難期其能於事後
    做出客觀之證述，而否認證人陳聖佳證詞之可信度。惟以證
    人陳聖佳身為執法公務人員，本無須甘冒偽證重罰而為虛偽
    證詞迴護被告，且若以公訴人所持論述為可採，證人陳聖佳
    之行為舉措亦有與被告共犯或幫助犯之嫌（該案毒品初步查
    驗單係陳聖佳製作，非如起訴事實所載由被告製作），而檢
    察官卻未對陳聖佳一併訴究，其所持之起訴與否判斷標準明
    顯不一，在無其他確切證據之情況下，當不能預設立場，以
    證詞仍存有瑕疵之證人鄭嘉文片面證詞，而推翻證人陳聖佳
    證言之憑信性。至於公訴人雖援引證人葉凱祥之證詞，謂其
    曾親眼目睹薛鴻昌扣案之安非他命至少有1.5公斤云云，惟
    葉凱祥之上開證詞於時間點上無法連貫，按葉凱祥遭警方查
    獲帶回警局時，鄭嘉文及薛鴻昌扣案之安非他命早已秤重、
    拍照、封存完畢，其二人並已於初步鑑驗單上簽字確認重量
    無誤，倘若被告確有侵占部分安非他命，則於葉凱祥帶回警
    局前，被告應即已完成侵占，而該時安非他命數量應僅有侵
    占後所餘之597.4公克，豈可能仍有1.5公斤之安非他命可供
    葉凱祥親眼目賭。再證人葉凱祥雖有吸毒前科，但非有吸毒
    前科，即可認其具有以目視秤重之能力，以扣案安非他命共
    31 包，裝於1證物袋內，各袋前後交疊，大小不一，證人葉
    凱祥如何能憑肉眼判斷該31包安非他命之總重為1.5公斤？
    核其證詞欠缺合理之推斷基礎，難援刑事訴訟法第160條規
    定，而採為證據使用。此外，檢察官所引證人劉力暢、官純
    良、陳鴻傑於偵查中所稱扣案之安非他命係由被告負責繳庫
    ，亦僅能證明被告曾負責此項勤務，不得憑此即推論被告有
    侵占安非他命之犯行。據上所述，證人鄭嘉文於偵查及原審
    審訊中、證人葉凱祥所為不利於被告之證詞，或屬可疑或屬
    個人臆測之詞，均難逕為被告犯有就起訴書犯罪事實欄（一
    ）所指訴侵占扣案安非他命565.1公克之證據。乙、就起訴
    書犯罪事實欄（二）所指述被告涉嫌侵占侯文誠、汪美杏毒
    品案之扣案安非他命約3.5公斤，並於職務上所掌公文書為
    不實登載部分：查於侯文誠、汪美杏本身所涉之違反毒品危
    害防制條例案件，被告及陳鴻傑、張世明等人於90年5月22
    日在土城延吉立體停車場查獲侯文誠、汪美杏持有毒品案時
    ，於汪美杏之提袋內查扣之數包安非他命均認為係重29.1公
    克，關於此認定，除有侯文誠、汪美杏親簽之初步鑑驗報告
    單、贓物清冊及偵訊筆錄附卷可稽外，並為侯文誠於原審90
    年度重訴字第38號案件訊問時自承「（法官問：黑仔到底拿
    給你多少？）大概三、四包左右，我當時還沒有拿回家，所
    以正確的數量我不知道，後來是放在車上被查獲了，應該是
    在一百公克以內」（原審90年度重訴字第38號卷三第253頁
    ）在案。證人侯文誠於原審審理時雖陳稱伊置於土城延吉立
    體停車場汽車內之安非他命為伊於案發前1日向「黑仔」所
    購得，且係「1包裝」0.5公斤云云，惟此證述與伊於警詢時
    及原審90年度重訴字第38號訊問時之供述相左，亦與證人汪
    美杏於本案偵查中供述該地查扣之安非他命有數包之情相異
    （臺灣板橋地方法院檢察署91發查卷三第59頁），是侯文誠
    之陳述前後有所出入，尚不能逕援其對被告不利之證詞而為
    論罪憑據。又依證人侯文誠於本案偵查中及原審90年度重訴
    字第38號案件訊問時所述伊均供稱伊當時與另案被告吳萬共
    同向詹福（即「三五仔」）購買之18公斤安非他命，於90年
    5 月15日即已退還10公斤予詹福，嗣證人侯文誠於90年5月
    16 日至5月20日之期間曾交付3公斤安非他命予吳萬（依渠
    等之協議，吳萬可分得購得之安非他命之半數5公斤），至
    90年5月20日，吳萬即將伊所持有之3公斤安非他命及侯文誠
    所持有吳萬應分得之剩餘2公斤安非他命（合計5公斤）返還
    予詹福，是依侯文誠所述，至90年5月22日案發時止，侯文
    誠於三重租屋處置放有約5.5公斤安非他命（即向詹福購得
    之3公斤、向薛鴻昌購得之2公斤及向「黑仔」購得之0.5公
    斤），另於土城租屋處置放有約2公斤安非他命（即向詹福
    購得之2公斤），合計於土城租屋處及三重租屋處共置放約
    7.5公斤之安非他命，而此與警方所查獲之安非他命數量
    7514.8公克並無不符，此觀侯文誠於臺北縣調查站之筆錄（
    臺灣板橋地方法院檢察署91發查卷二第163頁）及原審90年
    度重訴字第38號案訊問筆錄「．．．但是因為『三五』說要
    十公斤才要出貨，所以我才會找吳萬一起買，因為東西不好
    ，所以預定在5月20日及25日要將剩下的十公斤分兩次退．
    ．．我個人及其他四人合買的部分有5公斤，5月20日退的是
    吳萬應得的5公斤，是一次退5公斤，我當時有在場，我在5
    月20日之前已經有給吳萬三公斤了，所以在5月20日再拿給
    吳萬剩下的兩公斤，剩下5公斤預定在5月25日退還」（見原
    審90年度重訴字第38號卷三第251頁）。而吳萬於偵查中係
    陳稱「．．．原本計劃分3次退還，第1次退8公斤，第2次退
    5公斤，都已退還（詳細退還的時間及地點我都不清楚），
    第3次要退的5公斤在還沒退還之前即遭查獲」（見臺灣板橋
    地方法院檢察署91發查卷二第181頁），由此研判，侯文誠
    究竟有無持有達公訴人所指之11公斤安非他命而為被告從中
    侵占3.5 公斤，誠有疑問。至侯文誠雖翻異前述，證稱伊於
    90年5月20日並未退還5公斤安非他命予詹福，故伊持有之安
    非他命仍應有11公斤云云。惟侯文誠就其實際所持有之安非
    他命數量多次更異其詞，前後不一，本不得由其矛盾之陳述
    中，專挑不利於被告之部分而為使用。且依侯文誠於原審審
    理時所為證述伊就退還安非他命予詹福數量之情節並未與吳
    萬串供，且無為吳萬脫罪之意，則倘若侯文誠於原審審理時
    所謂伊持有安非他命計達11公斤之供述為真，則為何伊於偵
    查中及原審90年度重訴字第38號案件所為伊曾退還詹福5公
    斤安非他命之陳述能與吳萬於本案偵查中所述相符？又倘若
    吳萬對於侯文誠曾退還5公斤安非他命予詹福不知情，為何
    吳萬會為此供述？又吳萬既未與侯文誠串供，則吳萬為何不
    稱侯文誠曾退還2公斤或7公斤安非他命予詹福，而剛好與侯
    文誠所述相符，由上等情觀之，侯文誠於原審有關其真正持
    有遭查獲安非他命重量之陳述，難驟信為真實。再依證人即
    員警陳鴻傑、張世明於偵查中所述，90年5月22日逮捕侯文
    誠、汪美杏之勤務係由渠等與被告共同執行，倘若案發現場
    查獲之安非他命與帶回警局秤重之安非他命相較約有3.5公
    斤安非他命無端短少（依侯文誠所言係以1公斤袋包裝），
    衡情渠等豈有可能未發現所查獲之安非他命數量如此重大之
    差異？且由於3.5公斤安非他命數量甚為龐大，渠等於查獲
    後均可領取緝毒獎金，除非與被告共犯或包庇犯罪，豈有可
    能任憑被告個人予以侵占入己？至於公訴人雖一再援引汪美
    杏於偵查中之證詞，欲證明侯文誠所謂短差之安非他命係遭
    被告所侵占云云，惟綜觀汪美杏於偵查中所述，其陳述重點
    在於「有『員警』去開後車廂」及「『他』有拿一些東西交
    給另一個人」等語。其並未證明係被告開啟後行李廂而將查
    獲之毒品取走。而由證人汪美杏於原審94年10月28日庭訊時
    結證稱：「因為感覺到有開後行李廂的聲音，我就轉頭過去
    看，有警員從後行李廂拿東西出來。我只記得他們有拿東西
    ，沒有辦法確定拿走的就是毒品」等語，即可知汪美杏根本
    未曾親見被告曾自偵防車後行李廂取出所謂扣案毒品，自不
    得過度引申，以推論方式，援其證詞即謂被告將查獲侯文誠
    案之安非他命侵占入己。況且，依公訴人所述，起訴書所列
    甲地應查獲500公克、乙地應查獲2公斤、丙地應查獲8.5公
    斤之安非他命，而被告侵占約3.5公斤後，甲地剩29‧1公克
    、乙、丙地合計剩7514.8公克，此無異認定被告係在同時值
    勤員警眾目睽睽下遂行侵占犯行，亦即其先自甲地查獲之安
    非他命袋中取出470公克，再接續自乙丙地查獲之安非他命
    袋中分別取出合計3公斤之安非他命，然被告於90年5月22日
    係與警員陳鴻傑、張世明共同前往包含臺北縣土城市延吉立
    體停車場等三處執行搜索扣押侯文誠、汪美杏持有毒品案之
    勤務，並非單獨執勤，且執勤過程中未單獨行動，查扣毒品
    帶回台北市警局中正一分局，並與陳鴻傑及其他組員共同進
    行秤重、拍照、封存及製作初步鑑驗報告單、贓物清冊與筆
    錄，當時侯文誠及汪美杏對於所查扣之安非他命數量並無異
    議，並於安非他命秤重後於初步鑑驗報告單及贓物清冊及筆
    錄上簽名確認，此觀證人陳鴻傑於原審94年10月28日庭訊時
    證稱：「（問：從土城停車場出來到土城侯文誠住處中間，
    有無人去開過偵防車後行李廂？）沒有。（問：從土城侯文
    誠住處到三重查獲地之間，有沒有人開過偵防車後行李廂？
    ）沒有。（問：在那個地方有停留過，在新莊甲○○住家樓
    下停留時，有無員警下車，開後行李廂？）開後行李廂沒有
    ，但有無人下車去透透氣，我不清楚。（問：汪美杏剛說他
    有看到甲○○有下車，你有無印象？）這我沒有印象，我印
    象記得我們三個人、我、甲○○、張世明都在彼此視線範圍
    內。（問：你有無看到甲○○從後行李廂拿東西出來。）沒
    有看到。（問：你有看到甲○○在你們等支援員警過程中，
    拿東西給別人？）沒有。（問：返回警局後，三個點起獲毒
    品，如何處理？）拿出來秤重量，我記得有分這個毒品是在
    哪邊找到的，再分別秤重量。（問：放在辦公桌上的毒品，
    和你去三個點查到的毒品，有什麼不一樣？）都一樣。（問
    ：請確認當時分裝狀態是否如同侯文誠偵查卷案查獲後所附
    相片？）是的，差不多是這樣。（問：就你查獲的毒品如果
    有四公斤安非他命遺失，是否會發現？）一定會，不一樣、
    一定會發現。（問：汪美杏說在新莊甲○○家樓下等候的時
    候，有無看到後車廂行李被打開，有人從後行李廂拿東西出
    來，有無此事？）沒有這回事。真的從頭到尾，都是擺在後
    行李廂，查獲中間沒有去動那個東西。（問：你說沒有動那
    個毒品，別人有沒有去動？）別人也沒有」等語，以及證人
    張世明於原審同次庭訊時證稱：「（問：你們在新莊集合請
    求支援有無員警下車去開後行李廂？）在我印象中是沒有。
    （問：在侯文誠三個查獲地點，你能否一直看到甲○○？）
    我們都是在一起的，可以一直看到他。（問：甲○○有無單
    獨離開你們？）沒有。（問：在新莊等待支援時，你有無看
    到甲○○拿了壹包東西交給別人？）沒有。（問：你當時看
    到辦公桌上的毒品和你在現場侯文誠案三個查獲的現場起出
    的毒品，數量有無不符？）都一樣，查獲回來就陳列在那邊
    ，這個案子是士林地檢署長官指揮，所以很慎重。（問：你
    有看到甲○○在你們查獲的毒品內把毒品拿出？）沒有。（
    問：如果有照檢察官起訴意旨，有四公斤的安非他命自所查
    獲的毒品中遺失，你是否會發現？）一定會的，我們從查到
    到記者會，我看到的毒品都是那些。記者會開完後，毒品就
    交給承辦人處理．．．（問：毒品秤重是在開記者會前還是
    之後？）這我不記得了，一般在開記者會之前應該會先秤重
    ，才有辦法公布查獲數量。（問：請提示侯文誠案件查獲毒
    品之展示照片，當時在辦公桌上看到的毒品，是否如照片所
    示？）是的。（問：這照片上所示的毒品，與你們在侯文誠
    案所查到毒品是否一樣？）應該都一樣。（問：你說在警局
    辦公桌上有看到你們查獲侯文誠的毒品，有短少四大包一公
    斤裝的安非他命？）沒有，不可能，四大包很多，因為現場
    我有參與，有幾包我知道」等語。再揆諸證人陳鴻傑及張世
    明所述，當日前往土城侯文誠租屋處執行勤務時，有一名刑
    事警察局之警官到場支援勤務，並非僅有臺北市政府警察局
    中正一分局之警員參與，果若當場查獲之安非他命數量較警
    方召開記者會公布之數量短少3.5公斤、甚至達4公斤，該名
    警官豈有可能任由查獲毒品無故大量短少，而未為舉報？再
    證人汪美杏於原審審訊時對於警方於90年5月22日所查獲之
    安非他命數量均供稱不知情，且伊所供述於台北縣土城市○
    ○路延吉立體停車場查獲之安非他命包裝方式，與侯文誠於
    原審所供述之1包裝0.5公斤安非他命有相當差異，當不能憑
    其前後不一致之供述，即謂被告確有侵占3.5公斤安非他命
    情事。又侯文誠於原審90年度重訴字第38號案件訊問時，多
    次供稱：「安非他命28.1克，海洛因23.3克，是我在前一晚
    黑仔交給我的，我放在車上沒有帶下來而被查獲的．．．7
    千多公克安非他命裡面有5千公克是我們五人合買的部分，
    其他2千多公克，是假的部分，是鄭凱文的姊夫薛鴻昌拿來
    的，沒有用．．．10公斤的部分是吳萬的5公斤，以及4位朋
    友各1公斤，我1公斤。事實上我也有跟吳萬合買。我是向「
    三五」買18公斤，「三五」說錢再算。但是因為東西不好所
    以就說要退貨，退8公斤的部分，就是在吳萬家中退的．．
    ．退給「三五」的5公斤，就是吳萬應得的5公斤．．．我是
    在90年5月20日當天帶2公斤給吳萬，加上原先已經給吳萬的
    3公斤，總共湊足5公斤，當場退給「三五」，而「三五」也
    將錢當場退給吳萬的．．．」等語（原審90年度重訴字第38
    號卷三第196頁、第199頁、第261頁），足徵侯文誠於原審
    及台北縣調查站改稱伊於警方查獲時仍持有11.5公斤安非他
    命云云，應非事實。據上說明，侯文誠及汪美杏不利於被告
    之證述是否屬實，均有疑問，在欠缺其他積極證據之情況下
    ，不能以渠等之此部分證詞而為被告成立犯罪之認定。丙、
    就起訴書犯罪事實（三）所指訴被告涉嫌販賣第二級毒品安
    非他命部分：查起訴之有關被告涉嫌販賣第二級毒品安非他
    命之此部分，就其出售時間、地點、對象、每次交易情形，
    均未舉出具體事實，而係援引證人鄭嘉文、林秀英於警詢、
    偵查中證詞為據。惟證人鄭嘉文於偵查中及原審審理時所述
    ，前後反覆且多所矛盾，此觀其於偵查中原證述曾見到二次
    被告拿安非他命至薛鴻昌板橋租屋處並幫忙分裝，又稱：「
    ．．．．．．賣的錢跟他（甲○○）平分，我先生跟他每個
    人每次有分到三十多萬元，至於詳細的錢，我不知道，因為
    都是我先生跟他對分的．．．．．．」（見臺灣板橋地方法
    院檢察署91年度發查550號卷一第29頁），嗣卻改稱「．．
    ．．．．其中有一次他分到35萬元，一次分到30萬元．．．
    ．．．」（見前卷第241頁反面），其先稱不知薛鴻昌所分
    款項數額，後又能明確指明，先後反覆矛盾不一，而其於原
    審94年10月24日審理時又改證稱「（問：接下來你說賣了的
    錢是你先生與甲○○平分，你是否有這樣說過？）我有聽我
    先生這樣說過。（問：你有親眼看到薛鴻昌分販毒的錢半數
    給甲○○嗎？）我有看到他們二人在聊天數錢，但是我老公
    叫我去買東西，所以我不知道那是什麼錢。（問：可是你知
    道薛鴻昌分販毒的錢一半給甲○○嗎？）我不知道。（問：
    甲○○有無送毒品到你們板橋的租屋處？）我只看過他而已
    ，我不知道他有無帶毒品過來。（問：被告甲○○有無幫你
    先生分裝過毒品？）沒有，但是他有去過我的住處，當時因
    為我在房間裡面，不知道他們講什麼。我沒有看到那包是否
    是毒品，但是我有看到他手上有提東西去找我先生．．．．
    ．．而甲○○拿壹包東西到我住處，我只有看過那一次，而
    那一次，他沒有拿錢．．．．．．因為我不知道那時情形是
    怎樣，我只是看到他提東西進來，至少兩次，那個袋子差不
    多就是那麼大，袋子裡面放什麼我真的不知道，我只知道他
    拿來的袋子就是手提袋那麼大，除非我問，不然我先生也不
    會告訴我。（問：你說看過甲○○提了一大包東西到你家，
    他是用什麼袋子裝？）禮盒的袋子裝著，是不透明的袋子」
    ，由證人鄭嘉文以上陳述，明顯可見其不僅無法明確說明被
    告交付安非他命予薛鴻昌之次數究竟係為一次或二次，且其
    是否曾親見被告曾交付安非他命予薛鴻昌販賣，或親見被告
    與薛鴻昌分配販毒所得款項，均有疑問。此外，以證人鄭嘉
    文於偵查中所述，被告交付2大包安非他命予薛鴻昌之時點
    係應於伊勒戒完畢後，而被告亦明確告知渠等該二大包安非
    他命係自臺北市中正一分局取出云云。以證人鄭嘉文及林秀
    英於原審庭訊時所為證述，渠等對於被告在90年7月間已自
    台北市中正一分局調任萬華分局擔任偵查員乙事當屬知情，
    證人林秀英並陳稱係薛鴻昌告知伊此事，顯見薛鴻昌對於被
    告於90年7月調職乙事亦必知情。既然渠等均知被告於90年7
    月間即已調離臺北市政府警察局中正一分局，被告如何可能
    於鄭嘉文90年8月15日勒戒完畢後，仍向薛鴻昌、鄭嘉文假
    稱上開毒品係自臺北市中正一分局取出，且警局對於扣案毒
    品乃至其他贓證物均設有重重管制措施，證人陳聖佳於原審
    庭訊時亦證稱被告於調職後根本無可能取得臺北市中正一分
    局所保管之毒品，顯見證人鄭嘉文所述已違反警局保管毒品
    之常規與作業準則。再依證人鄭嘉文於偵查中所述，被告與
    薛鴻昌共同販毒共獲取二次不法利益，一次為35萬元，一次
    為30萬元，惟證人鄭嘉文所言是否屬實，已值存疑，參以檢
    察官所引薛鴻昌筆記本之記載，薛鴻昌既有所謂記載收支之
    習慣而言，為何未見薛鴻昌將其交付予被告之上開款項記載
    於筆記本內？另證人林秀英雖於警詢時供稱曾聽聞薛鴻昌於
    被告抓到侯文誠販毒案時曾傳述被告將警局內之毒品交予薛
    鴻昌販賣，另偵訊時陳稱我兒子有講過有從分局拿毒品，復
    於原審94年9月12日審理時證稱：「根據薛鴻昌對我的轉述
    ，之後甲○○就拿安非他命交給他去賣，這是用糖粉去換所
    查獲案件之毒品，賣了之後，他們兩個人就對分，對分之後
    屬於甲○○的部分他自己就拿去了，薛鴻昌分到的部分，就
    拿去供甲○○喝花酒、幫他付車貸、房貸，房貸還不只一間
    ，以上這些事情是薛鴻昌回到羅東去的時候跟我說的，他說
    他死後會被打入十八層地獄，我才慢慢問出這些事情的。這
    些事情，他自己的筆記本都有寫，這些都已經在法庭這裡了
    ．．．．．根據鄭嘉文她對我的陳述，在薛鴻昌死後，鄭嘉
    文跟我說，鄭嘉文跟甲○○在房間分裝毒品，所以甲○○自
    己本身也染上毒品，分裝的毒品是要拿來賣的，也有供自己
    吸，鄭嘉文自己也有吸，這是鄭嘉文在薛鴻昌死掉之後三七
    告訴我的」云云，核其陳述之性質為轉述薛鴻昌及鄭嘉文所
    言，而證人鄭嘉文於原審94年10月24日審理證稱：「（辯護
    人問：妳有無告訴林秀英說你與甲○○在房間分裝毒品，所
    以甲○○也染上毒癮？）答：沒有。（辯護人問：林秀英說
    這是妳在薛鴻昌死後三七時，告訴她的，有何意見？）答：
    根本沒有，因為他根本不認我，我只有在薛鴻昌下葬時碰到
    一次而已」，故證人鄭嘉文已否認證人林秀英所言之真實性
    ，而薛鴻昌生前是否曾為證人林秀英所言之陳述？又其陳述
    時之主客觀狀況如何？均無法查證，故本案無從證明證人林
    秀英之傳聞轉述具有特別可信情況擔保，再揆諸刑事訴訟法
    第15 9條第1項及159條之1至159條之5有關傳聞例外之規定
    ，亦難認證人林秀英所言傳聞證詞具有證據能力而可據以證
    明被告確有販賣第二級毒品安非他命之犯行。又參諸公訴人
    指訴之被告因每月收入入不敷出，乃多次以檢舉薛鴻昌販毒
    為由向薛鴻昌勒索數萬元不等之價款，且被告與薛鴻昌販毒
    後尚曾取得半數價款云云。惟若此所指為真，衡情被告當得
    以直接舉發薛鴻昌販毒為藉口，拒絕與薛鴻昌朋分販毒所得
    、直接將所得全數據為己有，何需與薛鴻昌先行朋分後再藉
    故向薛鴻昌勒索取款？又倘若被告確有與薛鴻昌共同販毒，
    衡情以被告身為司法警察，理應十分畏懼薛鴻昌出面檢舉被
    告參與販毒，被告豈有可能反以檢舉薛鴻昌販毒或吸毒作為
    勒索薛鴻昌之事由？此舉豈非將己販毒之事實自陷於曝光之
    危險？在在違反一般常情。據此，本案自不得以證人鄭嘉文
    前後出入及其與證人林秀英之傳聞證詞即謂被告確有與薛鴻
    昌共同販賣第二級毒品安非他命之情事。至於證人鄭嘉文雖
    於原審94年10月24日審理時雖曾證稱：「我回來的時候，看
    到桌上有毒品，那時甲○○有在場．．．．．我先生把毒品
    分裝好，放在桌上。（問：不是毒品的話，為何會有純度很
    高的問題呢？）我先生放在桌上的東西拿出去賣的時候，買
    家都說東西很好。（問：至少你懷疑那東西就是毒品？）是
    的」等語，惟證人鄭嘉文於原審審理時證稱「（問：你知道
    薛鴻昌販毒的對象與經過嗎？）不知道」，其既不知薛鴻昌
    販毒之對象及經過，又未親眼見聞薛鴻昌販毒行為，核其所
    謂「買家說純度很高」之語，當屬聽聞薛鴻昌之轉述，而究
    竟薛鴻昌是否曾為此陳述？無從查證，析以鄭嘉文本身對於
    被告如何與薛鴻昌共同販賣第一級毒品，前後所言多所出入
    ，是其傳聞轉述已欠缺特別可信情況擔保，再依刑事訴訟法
    第159條第1項及第159條之1至第159條之5有關傳聞法則之規
    定，其上述傳聞證言顯不具證據能力，無從援為被告有罪之
    證據。據上所述，就起訴書犯罪事實（三）所指被告涉嫌販
    賣第二級毒品安非他命部分，亦屬欠缺積極證據足以證明。
    丁、就起訴書犯罪事實（四）指訴被告涉嫌藉端勒索財物部
    分：按公訴人起訴被告涉嫌藉端勒索薛鴻昌財物，係以被告
    以撤銷假釋為由恐嚇薛鴻昌交付財物，並援引證人鄭嘉文、
    林秀英於警詢、偵查中之證詞及薛鴻昌記載之三本筆記本為
    證。惟證人鄭嘉文之歷次陳述多所矛盾而有瑕疵，證人鄭嘉
    文於偵查中原陳述「．．．因為那一次扣到毒品近一公斤，
    所以甲○○利用這樣來嚇我先生要判重刑，而且我先生也在
    假釋中，還有假釋殘刑要執行，所以我先生很怕他。他也利
    用這理由跟我先生要錢．．．．．．」（見臺灣板橋地方法
    院檢察署91發查字550號卷一第28頁面）、「．．．．．還
    是按月給他錢，以換取不被甲○○出賣．．．．．．」（見
    同案卷二第72頁），惟其於原審庭訊時證述「（問：你是否
    知道撤銷假釋的程序？）大概是假釋中再犯的話，就要進去
    關。（問：你知道撤銷假釋的決定是地檢署決定的，並不是
    甲○○決定的嗎？）當然知道」，顯然薛鴻昌及鄭嘉文均知
    薛鴻昌是否會因涉及販毒案件而被撤銷假釋，係由地檢署決
    定，而與被告權限無關，而薛鴻昌於其販毒案偵查中在地檢
    署時更向檢察官自承正於假釋中，復經被告記載於移送書內
    ，而薛鴻昌亦早由「律師處」知悉伊之販毒案可能遭法院判
    處重刑，亦與被告無關，衡諸常情，被告實難再以此理由向
    薛鴻昌勒索。而證人鄭嘉文於原審94年10月24日審理時就被
    告勒索事由之陳述亦多所反覆，初則供稱「．．．我知道我
    先生會拿錢給甲○○，放在紅包袋裡面，我問他為什麼要拿
    紅包給他，他說他怕被甲○○害」，嗣改稱「．．．我先生
    每個月給甲○○錢，那是因為我們有販毒怕甲○○抓我們，
    才會給他錢」，嗣又改稱「（問：如果不是（線民），那為
    什麼要給甲○○錢？）我只知道我先生都有拿錢給他」，嗣
    再改稱「（問：是你先生給甲○○錢，那你先生為何會怕？
    ）因為怕被抓。（問：可是你剛才不是說，你們是怕假釋被
    撤銷嗎？）我剛才是說我們怕被抓，因為毒品的案件還沒有
    結案，我們會拿錢給甲○○是因為我們都在吸毒．．．．．
    ．（問：所以你的意思是你們給甲○○錢，是為了怕甲○○
    檢舉你們吸毒？）我老公是這樣說的。（問：你們怕被抓的
    案子是哪一件案子？）就是汐止被查獲那一件，因為他說數
    量這麼多，若是被起訴的話一定會被起訴販賣，他要我不要
    跟他走，因為我的部分大不了只會被起訴吸食。（問：所以
    你們怕被撤銷假釋，也是因為汐止那件案子？）對。（問：
    你先生給錢給警員用意為何？）他只有跟我說怕被抓，因為
    阿智知道我們住的地方」，是以證人鄭嘉文對於被告究係以
    何事由向薛鴻昌勒索財物之陳述前後不一，先則稱怕被撤銷
    假釋、嗣稱怕被抓，又改稱怕被檢舉販毒，再改稱怕被檢舉
    吸毒，若確有其事，豈會為如此多重矛盾之陳述？又所謂撤
    銷假釋，本有一定法定事由及程序，薛鴻昌於警詢時對於涉
    嫌販賣毒品安非他命之犯罪事實並不爭執（其所涉販毒案當
    初檢察官以交保候傳方式辦理），則薛鴻昌對於所涉相關刑
    責，乃至其撤銷何時會遭假釋，均應知之甚明，被告如何以
    檢舉薛鴻昌販毒、吸毒或撤銷假釋或以法院會判重刑等方式
    向薛鴻昌勒索財物？薛鴻昌既知自身行為之法律責任，又知
    被告無舉報或核定撤銷假釋之權限，亦即其是否會遭撤銷假
    釋或被法院判刑均與被告無關，其何須因此給付被告金錢以
    避免假釋遭撤銷？證人鄭嘉文雖於原審審理時供稱曾聽聞薛
    鴻昌稱被告係以手頭不方便為由向薛鴻昌調取款項云云，而
    就勒索之次數數額、及地點而言，公訴人雖亦援引鄭嘉文於
    偵查中之供述，指訴被告有藉端勒索財物情事，惟證人鄭嘉
    文對於被告向薛鴻昌勒索之次數、數額及地點之歷次供述卻
    多所出入：１、證人鄭嘉文於偵查中第1次係供稱「．．．
    ．．．幾乎每個月都有要，他房貸及車貸都是跟我先生要的
    ，有時來我們住的地方拿，有時約在外面拿，我先生回來都
    會跟我講。據我所知，每次至少有三萬元以上．．．．．．
    」（臺灣板橋地方法院檢察署91年度發查字第550號卷一第
    28頁反面)。２、證人鄭嘉文於於偵查中第二次則改稱「．
    ．．．．．而且我們固定每個月給他三萬元」、「．．．．
    ．．至於什麼時候給甲○○錢，應該是從90年5月開始」、
    「．．．．．．以前是在我們住家，有時候在波布餐廳或在
    好樂迪ＫＴＶ給他．．．．．．」（同署91年度發查字第
    550號卷二第72頁）。３、證人鄭嘉文於原審94年10月24日
    審理時再改證稱：「（問：你看過你先生拿紅包帶裝錢交給
    甲○○在哪裡？一共幾次？）我看過一次，在車上。（問：
    你只有看過一次？）是的，因為我先生很少帶我出門。我看
    過她拿過我先生的紅包袋只有在車上那一次．．．．．．好
    樂迪那次我是幫我先生把錢裝到紅包袋裡面，他有沒有拿給
    甲○○，我不知道。（問：你同時講你們每個月固定會給他
    三萬元，這又是指什麼？）這是我先生會要我幫他數錢，有
    沒有拿給他，我不知道．．．．．．我數錢放到紅包袋的金
    額在1萬至3萬元不等，我親眼看到紅包有交給甲○○的次數
    是一次。這些事情是我先生告訴我的。「（問：薛鴻昌有無
    跟你說過他付錢給甲○○幾次？）沒有。（問：所以你是否
    知道薛鴻昌有無每個月付錢給甲○○？）我不知道。（問：
    你是否知道薛鴻昌每個月給甲○○多少錢？）大約1到3萬元
    」。４、由證人鄭嘉文上開證詞，可見其所述薛鴻昌交付款
    項予被告之金額、次數、是否其自身親眼目睹，均有所出入
    。再證人鄭嘉文之供述亦與扣案薛鴻昌三本筆記本內記載薛
    鴻昌支付被告之數額、次數及月份完全不符（見原審94年12
    月30 日勘驗筆錄），究竟薛鴻昌交付被告金錢原因及經過
    為何？真否出於被告之勒索？均有存疑之餘地，不得僅憑證
    人鄭嘉文之說詞而為被告不利之認定。至證人林秀英於警詢
    中雖證稱：「我兒子生前當面數次向我說過，需要常常幫甲
    ○○繳房貸、車貸等類金錢，有時候還要給他零用錢」，於
    偵查中指稱：「房貸、車貸部分，薛鴻昌有說過」云云，於
    原審94 年9月12日審理時結證稱：「甲○○的錢他分去，薛
    鴻昌的錢還要幫他繳車貸、房貸，薛鴻昌已經很痛苦了。薛
    鴻昌並沒有欠甲○○錢，所以他並沒有基於其他債務的原因
    要幫甲○○還車貸、房貸．．．．．薛鴻昌生前有跟我講說
    ，為了要籌錢給甲○○非常的辛苦，他自己已經沒有錢了，
    他還曾在深夜兩、三點打電話給我，叫我把錢用自動櫃員機
    轉給甲○○，那一次就轉了三萬，這種情形就只有這一次」
    云云，然依證人林秀英所言，除其曾代薛鴻昌以自動櫃員機
    匯款予甲○○乙次，為己見聞經歷之事實外，其餘均係聽聞
    薛鴻昌之轉述，而林秀英該次受薛鴻昌囑託匯款予薛鴻昌之
    原因為何？又薛鴻昌是否曾為林秀英所言之陳述？其為此陳
    述時之主客觀狀況為何？因薛鴻昌已死亡，無法查證，除無
    法證明該傳聞轉述具有特別可信情況擔保外，依刑事訴訟法
    第159 條第1項、第159條之1至第159條之5有關傳聞法則之
    規定，上述林秀英傳聞證言不具有證據能力，無從據以認定
    被告甲○○確有要脅薛鴻昌為其繳納所謂車貸及房貸或給付
    甲○○零用金。另起訴被告涉嫌藉端勒索薛鴻昌之重要書證
    ，即係薛鴻昌生前所記載之三本筆記本，而此三本筆記本之
    性質類似被害人生前所為札記，為審判外書面陳述之傳聞證
    據之一種，其是否係於可信之特別情況下所製作，屬刑事訴
    訟法第159條之4第3款所定特信文書，而有證據能力？已待
    斟酌，縱寬認該等筆記本具有證據能力，因其內之記載內容
    有以下疑點，亦難逕憑該筆記本為被告論罪之憑證：１、依
    證人鄭嘉文及林秀英所述，薛鴻昌平日有記筆記本之習慣，
    且為按日記載，惟經檢視薛鴻昌之筆記本，伊並非按日填載
    更無按月填載，且一般人記載支出之筆記均係按日、月記載
    於同一本內，以方便查閱，然系爭筆記本卻並非月記載，亦
    非記於同一筆記本內，而依證人鄭嘉文於偵查中所述，薛鴻
    昌係自90年5月起即按月付款予被告，每月固定付款3萬元，
    然系爭筆記本卻無90年5至7月及90年9月、90年12月、90年2
    月之記載，且每月記載之付款金額亦非3萬元，而該筆記本
    內僅有記載付款予「阿智」之當月，始有整月之支出明細，
    其他月份則付之闕如，此顯非記帳之常規，更與證人鄭嘉文
    、林秀英所述薛鴻昌記帳方式為逐日逐月記載相左。２、依
    據該筆記本所記載，支付「阿智」車貸、房貸之金額為3500
    0元，然依調查局所調閱鍾俐欣及被告之房貸、車貸繳款明
    細，鍾俐欣之房貸金額約為每月33000元，被告之車貸每月
    為15000元，均非筆記本上所載之35000元。再者，依調查局
    調閱之鍾俐欣付款明細，鍾俐欣繳納房貸之時間為每月25日
    左右，然筆記本上記載支付「阿智」房貸之日期卻為每月5
    日，倘若被告確有勒索薛鴻昌，當於每月25日前即向薛鴻昌
    勒索，何須遲至鍾俐欣繳款完畢後10日始向薛鴻昌勒索房貸
    ？又依檢察官所舉證據即證人黃欣儀於於偵查中之陳述，被
    告要薛鴻昌拿1萬予其繳房租之月份為90年9月間，並非如筆
    記本所載之90年8月及90年10月份，是該筆記本之內容是否
    為完全而真實之紀錄，亦有疑問。３、再證人鄭嘉文雖稱系
    爭筆記本均係薛鴻昌每日自行記載，且調查局亦鑑定筆記本
    之筆跡與薛鴻昌遺書相符云云。惟查原審通觀扣案筆記本三
    本之內頁後，發現三本筆記本中之「南山人壽」行事曆內即
    有3種不同筆跡，顯然該筆記本並非如鄭嘉文所言僅有薛鴻
    昌本人記載，而似有其他人加入記錄。再參以證人鄭嘉文於
    原審94年12月24日審理訊時所述，薛鴻昌之收入均存於銀行
    帳戶內，惟經檢視調查局所調取之薛鴻昌銀行往來明細，卻
    發現其銀行之存提款日期及數額與三本筆記本所記載之付款
    日期及金額卻不符合，是該筆記本之記載有無錯誤或虛偽不
    實之可能，亦不能排除，不能貿然以該筆記本內款項支付之
    記錄，而為不利於被告之認定。此外，薛鴻昌若有遭被告勒
    索之情，衡情其筆記本內可特別加註，或於遺書內直接陳述
    ，而本件筆記本中並無任何其遭被告勒索之記載，且留予其
    母親林秀英之遺書內復無任何曾遭被告勒索財物之陳述，甚
    且完全未提及被告，是依該等筆記本之記載及證人黃欣儀於
    偵查中之陳述，至多僅能證明薛鴻昌與被告二人之間有金錢
    之往來，尚難以推定方式認定相關款項之支付係出於被告藉
    端勒索。據此，薛鴻昌筆記本內之款項支付紀錄，仍不足使
    確信被告係藉端向薛鴻昌勒索財物。又被告甲○○曾以匯款
    或交付現金方式存入其女友鐘俐欣帳戶計43萬5千元之事實
    ，固據檢察官提出鐘俐欣於新莊農會中港分部帳號
    000000000000 0000號帳戶明細為憑，另舉法務部調查局調
    科參字第091230 12860號測謊報告書，認鐘俐欣於偵查中所
    述「甲○○拿三、四十萬元給我，是我跟他借票或轉帳還我
    錢」等語與事實不合。惟上開事證僅能證明被告與鐘俐欣為
    男女朋友關係，而被告曾給付鐘俐上開款項，鐘俐欣對給付
    之真正原因無法交代，尚不能逕以推論方式認定被告該等款
    項係來自於勒索薛鴻昌所得。至於檢察官以甲○○與薛鴻昌
    經常出入有女侍作陪之酒家並由薛鴻昌付帳，而其每月連同
    加班費收入約6萬元，須支付信用貸款1萬3千餘元、汽車貸
    款1萬3千餘元，平均每月信用卡帳款3萬5千元，另須協助鐘
    俐欣繳納房貸約3萬元，認為其與薛鴻昌交往關係密切，且
    其入不敷出，急需金錢，凡此均非無據。惟本案應審究之重
    點在於被告有無利用職務藉端向薛鴻昌勒索財物，本件證人
    鄭嘉文、林秀英就此所為指證，存有證據能力或證明力之瑕
    疵，不能率然為被告不利之認定，已如前所述，縱然被告與
    薛鴻昌關係密切，甚且一同出入聲色場所，金錢花費與其收
    入並不相當，亦僅能認定被告身為司法警察，竟奢侈放蕩嬉
    遊、不知謹慎勤勉、忠誠執行職務，而此應屬應否移付懲戒
    或追查其有無涉及本件以外之其他貪瀆犯罪之問題，尚與檢
    察官起訴所指貪污治罪條例第4條第2款所定藉端勒索財物罪
    之成立要件有間。綜上說明，就起訴書犯罪事實（四）所指
    被告涉嫌藉端勒索財物部分，同屬欠缺積極證據足以證明。
    據上所陳，本件依調查所得證據尚不足以證明被告確犯有貪
    污治罪條例第4條第1項第2款藉端勒索財物、第6條第1項第3
    款侵占職務上持有之非公用私有財物、毒品危害防制條例第
    4條第2項販賣第二級毒品及刑法第216條、第213條行使公務
    員登載不實文書罪等罪行，揆諸首開說明，其犯罪既屬不能
    證明，應為無罪之諭知。
三、原審經審理結果，認無其他積極證據足資證明被告有公訴人
    所指之前開犯行，而為被告無罪之諭知，尚無不合，公訴人
    上訴意旨指摘原判決不當，為無理由，應予駁回。
據上論斷，應依刑事訴訟法第368條判決如主文。
本案經檢察官劉靜婉到庭執行職務。
中　　華　　民　　國　　96　　年　　5 　　月　  22　　日
                  刑事第七庭  審判長法  官  江國華
                                    法  官  許錦印
                                    法  官  許宗和
以上正本證明與原本無異。
檢察官如不服本判決，應於收受送達後十日內向本院提出上訴書
狀，其未敘述上訴之理由者並得於提起上訴後十日內向本院補提
理由書（均須按他造當事人之人數附繕本）。
                                    書記官  沈秀容
中　　華　　民　　國　　96　　年　　5 　　月　　29　　日
